【裁判字號】    99,司養聲,96
【裁判日期】    991229
【裁判案由】    養父母死亡後許可終止收養
【裁判全文】
臺灣桃園地方法院民事裁定            99年度司養聲字第96號
聲  請  人
即被收養人  施宏諭
相  對  人
即 收 養人  施孫富（已歿）
上列當事人間聲請養父母死亡後許可終止收養關係事件，本院裁
定如下：
    主  文
准予終止聲請人施宏諭（男，民國○○年○○月○○日生，身分證統一
編號：Ｚ000000000號）與養父施孫富（男，民國○○年○○月○○日生
）間之收養關係。
聲請程序費用新臺幣壹仟元由聲請人負擔。
    理  由
一、本件聲請意旨略以：聲請人即被收養人施宏諭（男，民國○○
    年○○月○○日生，身分證統一編號：Ｚ000000000號）於民國71
    年10月06日為收養人施孫富（男，民國○○年○○月○○日生）收
    養，惟收養人已於民國89年06月14日死亡，聲請人被收養人
    收養後仍與本生父母共同生活，收養人長期居住美國，聲請
    人與收養人甚少互動，收養人去世後，即與其家庭無任何聯
    繫，被收養人亦未繼承收養人之任何遺產，爰依民法第1080
    條之1 第1 項之規定，聲請許可終止與養母間之收養關係。
二、按養父母死亡後，養子女得聲請法院許可終止收養關係。法
    院認終止收養顯失公平者，得不許可之，民法第1080條之1
    第1 項、第4 項分別定有明文。此立法之目的乃在保護子女
    利益，使子女在養父母死亡後，仍有聲請法院許可終止收養
    之機會。
三、查本件聲請人主張之事實，業據提出之戶籍謄本、收養契約
    書影本等為證，並經本院函財政部臺灣省北區國稅局中壢稽
    徵所查明收養人死亡時遺產稅申報情形，經該所函復稱：截
    至99年10月20日止，迄未受理被繼承人施孫富遺產稅乙案之
    申報等語，有該所99年10月21日北區國稅中壢一字第099101
    7240號函附卷可稽，復據聲請人陳稱：當初我大伯施孫富收
    養我時，我還是跟本生父母同住，收養人居住美國，與其見
    不到幾次面，也沒有一起生活過，要與他聯繫辦理終止收養
    事宜，一直沒有辦成。收養人係在美國死亡的，是伯母回臺
    辦理遺產事宜等語明確（見本院99年11月03日訊問筆錄）並
    提出本生母親及兄弟姊妹同意聲請人回復本生血緣親屬關係
    之同意書附卷可參，堪信為真實。綜上所述，收養人施孫富
    既已死亡，聲請人未繼承其任何財產，且聲請人被收養後仍
    與本生父母共同生活，與收養人僅徒具收養形式，並無收養
    之實質關係，是以本件終止收養並無何顯失公平之情形，揆
    諸前揭規定，自應許可。
四、依非訟事件法第21條第1項前段，爰裁定如主文。
五、如不服本裁定應於送達後10日內向本院提出抗告狀，並繳納
    抗告費新臺幣1,000元。
中    華    民    國    99    年    12    月    29    日
                  家事法庭 司法事務官  張祥榮
以上正本係照原本作成。

司法院資訊處製作；財團法人民間司法改革基金會備份。
